臺灣高等法院高雄分院刑事裁定
111年度毒抗字第26號
抗  告  人  
即  被  告  蕭念瑋



            （現於法務部○○○○○○○○○○強制戒治中）
上列抗告人因聲請強制戒治案件，不服臺灣橋頭地方法院中華民
國110年12月27日裁定(110年度毒聲字第861號)，提起抗告，本
院裁定如下：
    主  文
抗告駁回。
    理  由
一、抗告意旨（被告書狀誤載為聲明異議，然業經被告說明更正
    之）略以：抗告人即被告（下稱被告）在法務部○○○○○○○○○○
    附設勒戒所執行觀察、勒戒，卻經原審110年度毒聲字第861
    號裁定強制戒治，但有無繼續施用毒品傾向標準中，關於「
    毒品犯罪相關司法紀錄」、「其他犯罪相關紀錄」等評估項
    目已經改以總分上限，總之，前科紀錄與認有無施用繼續施
    用毒品傾向並無關連性，以此為被告評分標準，顯然濫權擅
    斷，而不顧新標準已於民國000年0月00日生效，被告應適用
    新標準；又被告是因決心戒毒才會延遲未依通知時間報到執
    行觀察勒戒，雖被告入所時尿液呈安非他命陽性反應，但不
    能為被告有無繼續施用毒品之評估依據；被告雙親老邁，需
    要照顧，需被告回家照顧，為此提出抗告等語。　　
二、按犯毒品危害防制條例第10條之罪者，檢察官應聲請法院裁
    定，或少年法院（地方法院少年法庭）應先裁定，令被告或
    少年入勒戒處所觀察、勒戒，其期間不得逾2月；又依前項
    規定為觀察、勒戒執行完畢釋放後，5年後再犯第10條之罪
    者，適用本條前2項之規定，毒品危害防制條例第20條第1項
    、第3項分別定有明文。另觀察、勒戒後，檢察官或少年法
    院（地方法院少年法庭）依據勒戒處所之陳報，認受觀察、
    勒戒人無繼續施用毒品傾向者，應即釋放，並為不起訴之處
    分或不付審理之裁定；認受觀察、勒戒人有繼續施用毒品傾
    向者，檢察官應聲請法院裁定或由少年法院（地方法院少年
    法庭）裁定令入戒治處所強制戒治，其期間為6個月以上，
    至無繼續強制戒治之必要為止。但最長不得逾1年。同條例
    第20條第2項亦有明文。
三、經查：
　㈠被告因施用第二級毒品，於110 年2 月26日經原審法院以110
     年度毒聲字第17 號裁定令入勒戒處所觀察、勒戒確定，其
    於觀察、勒戒期間，經勒戒處所判定有繼續施用毒品傾向之
    事實，有原審法院110 年度毒聲字第17 號刑事裁定、法務
    部○○○○○○○○○○110 年12 月13日高女戒衛字第11007002890 
    號函暨所附甲○○之有無繼續施用毒品傾向證明書及有無繼續
    施用毒品傾向評估標準紀錄表等資料附卷可稽。而，有無繼
    續施用傾向之判斷準以「前科紀錄與行為表現」、「臨床評
    估」、「社會穩定度」為評估之依據。依上開有無繼續施用
    毒品傾向評估標準紀錄表之記載，被告在前科紀錄與行為表
    現方面評分24分，在臨床評估方面評分33分，在社會穩定度
    方面得分5 分，靜態因子得分合計48分，動態因子得分合計
    14分，靜態因子與動態因子總分合計62分；而依法務部與衛
    生署共同修正之「有無繼續施用毒品傾向評分標準評分說明
    手冊」所定判定原則，得分在60分以上者，即可判定為有繼
    續施用毒品傾向。茲被告之得分為62分，已逾60分，故而判
    定有繼續施用毒品傾向。酌以前揭評估係該所專業知識經驗
    者（包括醫生）在被告執行觀察、勒戒期間，依其本職學識
    評估被告之人格特質、臨床徵候、物質使用行為、社會穩定
    度等因素所為之綜合判斷，具有科學驗證所得之結論；及強
    制戒治之目的，係為協助施用毒品者戒斷毒品之心癮及身癮
    所為之一種保安處分類型，而該評估標準係適用於每一位受
    觀察、勒戒處分之人，具一致性、普遍性、客觀性，倘其評
    估由形式上觀察，無擅斷或濫權等明顯不當之情事，法院宜
    予尊重等情，原審因而認本案被告既受有前揭評估認有繼續
    施用毒品傾向，且由形式上觀察，在客觀上並無逾越裁量標
    準，擅斷或濫權等明顯不當之情事，認檢察官聲請裁定令被
    告入勒戒處所施以強制戒治，應予以准許，核之於法並無不
    當。
　㈡被告質疑其施用毒品司法紀錄、其他犯罪相關紀錄、入所時
    之尿液毒品檢驗，列入評估項目之當否，及評分標準是否適
    用新標準，惟由行為人之施用毒品司法紀錄、其他犯罪相關
    紀錄、入所之毒品檢驗結果，乃為觀察該行為人施用毒品之
    時間、次數、頻率為何及素行表現，並進而得知行為人之再
    犯風險，自有參考之必要；又法務部於110 年3 月26日以法
    矯字第11006001760 號函修正「有無繼續施用毒品傾向評估
    標準紀錄表」及「有無繼續施用毒品傾向評估標準說明手冊
    」，並自同日實施。其中除「前科紀錄與行為表現」之第1 
    題「毒品犯罪相關司法紀錄」，計分方式修正為每筆5 分，
    總分上限為10分（原計分方式為每筆10分，不設上限）；第
    3 題「其他犯罪相關紀錄」，計分方式修正為每筆2 分，總
    分上限為10分（原計分方式為每筆2 分，不設上限）外，其
    餘均無修正，而卷附被告之有無繼續施用毒品傾向證明書及
    有無繼續施用毒品傾向評估標準紀錄表，即是以上開110 年
    3 月26日修正之標準為評分（被告於毒品犯罪相關司法紀錄
    有6筆，以總分上限10分為得分10分；其他犯罪相關紀錄則
    有2筆，每筆2分，得分4分；入所時毒品檢驗為一種毒品反
    應，得分5分），並無被告懷疑誤用舊標準之情況。且本件
    被告何以經認有繼續施用毒品傾向，業經專業醫師詳予評估
    ，並載明於有無繼續施用毒品傾向評估標準紀錄表中，有前
    開有無繼續施用毒品傾向評估標準紀錄表可憑，是故，被告
    上述所為指摘，均難認有據。
四、綜上所述，原審因而依檢察官之聲請，適用毒品危害防制條
    例第20條第2 項後段之規定，裁定令入戒治處所施以強制戒
    治，其期間為6 個月以上，至無繼續強制戒治之必要為止，
    但最長不得逾1 年，經核並無不合。被告執上開情詞提起抗
    告，為無理由，應予駁回。
據上論結，應依刑事訴訟法第412條，裁定如主文。
中　　華　　民　　國　　111 　年　　1 　　月　　18　　日
                    刑事第三庭  審判長法  官  吳進寶
                                      法  官  方百正
                                      法  官  陳億芳
以上正本證明與原本無異。
本裁定不得再抗告。
中　　華　　民　　國　　111 　年　　1 　　月　　18　　日
                                      書記官  陳慧玲